【裁判字號】    95,易,1438
【裁判日期】    950818
【裁判案由】    詐欺
【裁判全文】
臺灣臺中地方法院刑事判決              95年度易字第1438號
公  訴  人  臺灣臺中地方法院檢察署檢察官
被      告  乙○○
上列被告因詐欺案件，經檢察官提起公訴（95年度偵字第10516
號），暨就同一案件聲請併案辦理（95年度偵字第7836號），本
院判決如下：
    主    文
乙○○幫助共同連續意圖為自己不法之所有，以詐術使人將本人
之物交付，累犯，處有期徒刑肆月，如易科罰金，以參佰元（即
新臺幣玖佰元）折算壹日。
    犯罪事實
一、乙○○於民國89年間，曾犯恐嚇取財罪、違反槍砲彈藥刀械
    管制條例罪，經臺灣高等法院臺中分院分別判處有期徒刑三
    年六月、二年，定應執行刑為有期徒刑五年確定，執行至93
    年1月20日假釋出獄，並於94年5月30日假釋期滿未被撤銷而
    視為執行完畢。猶不知悔改，復因缺錢花用，於見報紙上刊
    有搜購銀行存摺、提款卡之廣告，而明知購買他人存摺、提
    款卡之人甚有可能是要利用該存摺等物作為詐騙他人錢財之
    工具，竟仍基於幫助他人詐財之間接故意（不確定故意），
    於94年12月15或16日，在臺中市○○路附近，將其在臺中市
    何厝郵局所開立之00000000000000號帳戶之存摺、印章、提
    款卡（含密碼），以新臺幣（下同）五千元之代價，賣給刊
    登廣告之某詐欺集團成員中自稱「阿祥」年約三十歲之成年
    男子。該刊登廣告之詐欺集團取得乙○○之前揭何厝郵局帳
    戶之存摺、印章、提款卡等物後，其已成年之成員即基於意
    圖為自己不法所有之概括犯意聯絡，連續於94年12月27日
    上午9時許，由成員中之一女子打電話給甲○○，自稱其為
    某旅行社之人員名為高甄純，並佯稱甲○○抽中價值九十萬
    元之郵輪票券，若要領獎需先繳納保證金，甲○○因陷於錯
    誤，遂於當日上午11時33分許，匯三萬四千元入乙○○前揭
    何厝郵局帳戶內。於94年12月26日18時許，由成員中之一
    人打電話給丙○○，佯稱渠等在大安森林公園舉辦抽獎活動
    時，丙○○抽中三獎，可得九百十萬元獎金及到美西旅遊一
    個月，若要領獎需先依指示匯款給對方，丙○○因陷於錯誤
    ，遂於94年12月30日，匯六萬二千一百八十元入乙○○前揭
    何厝郵局帳戶內。該詐欺集團成員於前揭二筆款項匯入後，
    均於當日以提款卡將之提領一空。嗣因甲○○、丙○○發現
    受騙，報警循線查獲乙○○。
二、案經臺中市警察局第六分局報請臺灣臺中地方法院檢察署檢
    察官偵查起訴暨聲請併案辦理。
    理  由
一、上揭犯罪事實業據被告乙○○坦承不諱，復經被害人甲○○
    、丙○○指訴在卷，並有被告之前揭何厝郵局帳戶開戶及交
    易資料一份，及被害人甲○○、丙○○匯款至被告何厝郵局
    帳戶之匯款單計二紙附卷可稽，而該被告何厝郵局帳戶之交
    易資料與被害人所提出之匯款單互核結果，其匯入之帳號、
    金額均完全符合。又按到金融機構開戶申請存摺、提款卡，
    並無何特別資格之限制，故一般人須正常使用存摺、提款卡
    時，均係自己到金融機構申請，以確保己身之財產，若捨此
    途而花錢購買陌生人之存摺、提款卡者，必是心存歹意另有
    企圖，況現今社會上利用人頭帳戶詐財以逃避查緝之犯案方
    式層出不窮，經媒體廣為報導，已成眾所週知之事，被告自
    無例外，而被告雖可能無法確知該購買之人將如何利用其存
    摺、提款卡，然其應可預見刻意使用他人存摺、提款卡者，
    必作非法之途，詐財當然是其中最有可能之事，卻仍將該郵
    局帳戶之存摺等物交給購買之陌生人，且其帳戶果然被用為
    詐財之工具，其容任他人利用其帳戶詐財之行為，已符合預
    見其發生而其發生並不違背其本意之間接故意（不確定故意
    ）之情形。本件事證明確，被告犯行應堪認定。
二、刑法於94年2月2日修正公布，並於95年7月1日生效施行，修
    正前之刑法第56條連續犯規定已於修正中被刪除，此刪除雖
    非犯罪構成要件之變更，但顯已影響行為人刑罰之法律效果
    ，自屬法律有變更，新舊法比較結果，新法並未較有利於行
    為人，依刑法第2條第1項前段規定，仍應適用較有利於行為
    人之行為時法即舊法論以連續犯。茲該詐欺集團成員取得被
    告之前揭何厝郵局帳戶之存摺等物後，以上述方式向被害人
    甲○○、丙○○各詐財一次，係共同連續犯刑法第339條第1
    項之詐欺取財罪，而被告提供其上開何厝郵局帳戶之存摺等
    物給該詐欺集團之成員詐財，係基於幫助他人詐欺取財之間
    接故意，且所為屬詐欺取財罪構成要件以外之行為。故核被
    告所為，係犯刑法第30條第1項、第339條第1項之幫助共同
    連續詐欺取財罪，依刑法第30條第2項幫助犯之規定減輕其
    刑。又(甲)連續幫助與幫助連續為不同之犯罪態樣，如基於概
    括犯意，多次幫助他人犯罪，為連續幫助，該幫助者有多次
    犯罪行為，如以一幫助行為，幫助他人連續犯罪，則為幫助
    連續，就幫助犯而言，僅有一次犯罪行為，茲本件之該詐騙
    集團成員雖然連續向甲○○、丙○○詐欺取財二次，但被告
    僅販賣一次何厝郵局之存摺等物，故僅為一次幫助詐欺取財
    之行為。(乙)被告於89年間，曾犯恐嚇取財罪、違反槍砲彈藥
    刀械管制條例罪，經臺灣高等法院臺中分院分別判處有期徒
    刑三年六月、二年，定應執行刑為有期徒刑五年確定，執行
    至93年1月20日假釋出獄，並於94年5月30日假釋期滿未被撤
    銷而適為執行完畢，此有臺灣高等法院被告前案紀錄表一份
    在卷可按，被告於五年以內故意再犯本件有期徒刑以上之罪
    ，不論依修正前刑法第47條，或修正後刑法第47條第1項規
    定，均構成累犯，對被告而言並無有利或不利之情形，自不
    生新舊法比較之問題，應逕依修正前之刑法第47條論以累犯
    ，並加重其刑。(丙)以上刑之加減，先加後減之。(丁)刑法第33
    9條第1項詐欺取財罪，法定刑得科或併一千元以下罰金，依
    修正後刑法施行法增訂第1條之1：「94年1月7日刑法修正施
    行後，刑法分則編所定罰金之貨幣單位為新臺幣，94年1 月
    7日刑法修正時，刑法分則編未修正之條文定有罰金者，自
    94年1月7日刑法修正施行後，就其所定數額提高為三十倍，
    但72年6月26日至94年1月7日新增或修正之條文，就其所定
    數額提高為三倍。」，及刑法第33條第5款修正為：「主刑
    之種類如下：五、罰金：新臺幣一千以上，以百元計算之」
    等規定觀之，依修正後之法律，刑法第339條第1項詐欺取財
    罪所得科處之罰金刑最高為新臺幣三萬元，最低為新臺幣一
    千元，然依被告行為時之刑罰法律，即罰金罰鍰提高標準條
    例第1條前段規定之提高倍數十倍及修正前刑法第33條第5款
    規定之罰金最低額一元計算，則刑法第339條第1項之詐欺取
    財罪所得科處之罰金最高為銀元一萬元，最低額為銀元十元
    ，若換算為新臺幣，最高額與新法同為新臺幣三萬元，最低
    額則僅為新臺幣三十元。比較上述修正前、後之刑罰法律，
    應以修正前之刑法第33條第5款之規定較有利於被告。(戊)檢
    察官聲請併案辦理部分（即詐騙甲○○部分），對被告而言
    ，應屬同一案件，為起訴效力所及，本院自得併予審理。爰
    審酌被告犯後坦認所為態度良好，僅係遭人利用惡性非重，
    惟助長他人犯罪危害社會治安等一切情狀，量處如主文所示
    之刑。再修正前之刑法第41條第1項前段規定：「犯最重本
    刑為五年以下有期徒刑以下之刑之罪，而受六個月以下有期
    徒刑或拘役之宣告，因身體、教育、職業、家庭之關係或其
    他正當事由，執行顯有困難者，得以一元以上三元以下折算
    一日，易科罰金」，被告行為時之易科罰金折算標準，修正
    前罰金罰鍰提高標準條例第2條前段（現已刪除）規定，就
    其原定數額提高為一百倍折算一日，則本件被告行為時之易
    科罰金折算標準，應以銀元三百元折算一日，經折算為新臺
    幣後，應以新臺幣九百元折算為一日，而修正後之刑法第41
    條第1項前段規定：「犯最重本刑為五年以下有期徒刑以下
    之刑之罪，而受六個月以下有期徒刑或拘役之宣告者，得以
    新臺幣一千元、二千元或三千元折算一日，易科罰金」，比
    較修正前後之易科罰金折算標準，以修正前之規定，較有利
    於被告，依刑法第2條第1項前段，本件應依修正前刑法第41
    條第1項前段規定，定其易科罰金之折算標準。
據上論斷，應依刑事訴訟法第299條第1項前段，刑法第2條第1項
前段、刑法第339條第1項、第30條、修正前刑法第33條第5款、
修正前刑法第47條、修正前刑法第41條第1項前段，罰金罰鍰提
高標準條例第1條前段、修正前罰金罰鍰提高標準條例第2條，判
決如主文。
中    華    民    國    95     年    8    月    18    日
                  臺灣臺中地方法院刑事第十三庭
                        審判長法  官  陳慧珊
                              法  官  許月馨
                              法  官  李秋娟
上為正本係照原本作成
如不服本判決，應於送達後十日內向本院提出上訴狀（須附繕本
），上訴於臺灣高等法院臺中分院。
                              書記官  吳慕先
中    華    民    國    95     年    8    月    18    日
附錄論罪科刑法條
中華民國刑法第339條第1項
意圖為自己或第三人不法之所有，以詐術使人將本人或第三人之
物交付者，處五年以下有期徒刑、拘役或科或併科一千元以下罰
金。


司法院資訊處製作；財團法人民間司法改革基金會備份。
